【裁判字號】    97,簡上,362
【裁判日期】    980423
【裁判案由】    詐欺
【裁判全文】
臺灣臺南地方法院刑事判決             97年度簡上字第362號
上  訴  人  壬○○
即  被  告
上列上訴人即被告因詐欺案件，不服本院97年度簡字第1612號中
華民國97年6月30日第一審簡易判決（聲請簡易判決處刑案號：9
7年度偵緝字第501號，移送併辦案號：高雄地方法院檢察署97年
度偵緝字第928、929、930、931、932、933號，臺中地方法院檢
察署97年度偵緝字第959號），提起上訴，本院管轄之第二審合
議庭判決如下：
    主  文
上訴駁回。
    事  實
一、壬○○得預見如將金融機構存摺、提款卡、密碼、印鑑等交
    付他人，可能遭蒐集帳戶之不法之徒用於掩飾財產上犯罪所
    得款項，竟仍基於連續幫助詐欺取財之不確定犯意，於民國
    九十五年三月間，在高雄市○○路與光華路口，分數次將附
    表一所示帳戶存摺、提款卡、密碼及身分證影本等物，以每
    個帳戶新臺幣二、三千元代價，販賣予姓名不詳之陳姓友人
    。嗣該名陳姓男子及所詐騙集團，即基於詐欺取財之犯意，
    以附表二所示方法，使丙○○等人陷於錯誤，依指示將現金
    匯入前述壬○○所販賣之帳戶（詳如附表二所示）。嗣因丙○○等人發覺有異，報警始查獲上情。
二、案經甲○○訴由臺南市警察局第一分局報告臺灣臺南地方法
    院檢察署檢察官偵查後聲請簡易判決處刑，及高雄地方法院
    檢察署、臺中地方法院檢察署移送併辦。
    理  由
一、上訴人即被告壬○○經合法傳喚，無正當理由未到庭。惟被
    告交付附表一所示帳戶存摺、提款卡、密碼及身分證影本等
    物，業據被告於偵查及本院準備程序中坦認屬實，且經被害
    人丙○○（見C2卷第八十四頁、八十八頁）、癸○○（見B6
    卷第五至八頁）、許方（見A5卷第一至二頁）、戊○○（
    見A4卷第二至三頁）、庚○○（見C3卷第九十頁）、丁○○
    （見B4卷第五至六頁）、己○○（見A3卷第二至四頁）、甲○○（見A1卷第四至七頁、B2卷第二十八、二十九頁）、辛○○（見A2卷第二至三頁）於警局、偵查中指訴綦詳。此外
    ，復有甲○○匯款至被告所有之聯邦商業銀行帳號00000000
    0000000號之存摺明細（見A1卷第十四頁）、通知買家甲○○得標之奇摩拍賣網頁（見A1卷第十二、十三頁）、奇摩拍
    賣網站賣家白小珊之註冊資料及電腦ＩＰ位置查詢資料（見
    A1卷第十五至十八頁）、被告所有之帳號000000000000號帳
    戶收支明細（見B2卷第十四至十六頁）、通知買家辛○○得
    標及匯款訊息之奇摩拍賣網站通知網頁（見A2卷第六頁）、
    辛○○匯款至被告所有之合作金庫鳳山分行帳號0000000000
    000號之自動櫃員機儲戶交易明細表（見A2卷第七頁）、被
    告所有之合作金庫鳳山分行帳號0000000000000號之開戶基
    本資料（見A2卷第十頁）、被告所有之中華郵政帳號000000
    0號帳戶開戶資料（見A3卷第五頁）、己○○所有之台新銀
    行帳號0000-00-0000000-0號活期儲蓄存款帳戶存摺明細（
    見A3卷第七頁）、被告所有之上海商業儲蓄銀行帳號00-000
    00-000000-0號帳戶開立資料、對帳單（見A4卷第四至五頁
    ）、戊○○匯款至被告所有之上海商業儲蓄銀行帳號00-000
    00-000000-0號帳戶之匯款執據四紙（見A4卷第七至八頁）
    、許方匯款至被告所有之日盛國際商業銀行前金分行帳號
    000-00-000000-0-00號帳戶之匯款執據二紙（見A5卷第三頁
    ）、被告向日盛國際商業銀行申請開立帳號00-00000-0帳戶
    之申請書（見A5卷第七至八頁）、被告所有之日盛國際商業
    銀行前金分行帳號000-00-000000-0-00號帳戶交易查詢報表
    、歷史交易查詢單（見A5卷第十一至十九頁、二十頁）、癸○○匯款至被告所有之台北富邦商業銀行鼓山分行帳號000-
    000-000000號帳戶之匯款執據三紙（見B6卷第九頁之一）、
    被告所有之台北富邦商業銀行鼓山分行帳號000-000-000000
    號帳戶對帳單（見B6卷第十九頁）、被告所有之中華郵政新
    興郵局帳號0000000-0000000號存摺明細（見C1卷第二十三
    頁）、庚○○匯款至被告所有之中華郵政新興郵局帳號0000
    000-0000000號帳戶之匯款執據（見C2卷第九十三頁之一）
    、被告所有之中華郵政新興郵局帳號0000000-0000000號帳
    戶收支明細（見C3卷第二八八頁）、丙○○匯款至被告所有
    之中華郵政新興郵局帳號0000000-0000000號帳戶之匯款執
    據（見C3卷第三一二頁）、被告所有之聯邦銀行帳號000000
    000000號帳戶存摺存款明細表（見B4卷第九至十頁）、通知
    買家丁○○得標及匯款訊息之奇摩拍賣網站通知網頁（見B4
    卷第十七頁）、丁○○匯款至被告所有之聯邦銀行帳號0000
    00000000號帳戶之自動櫃員機交易明細表（見B4卷第十八頁
    ）等在卷可稽，事證明確，被告自白核與事實相符，犯行洵
    堪認定。
二、按被告行為後，刑法業於九十四年一月七日修正公布，並於
    九十五年七月一日施行，因修正後刑法第三十條第一項前段
    有關幫助犯規定，僅係文字由「幫助他人犯罪者，為從犯」
    ，修正為「幫助他人實行犯罪行為者，為幫助犯」，對被告
    並無有利或不利，參照最高法院九十五年第二十一次刑事會
    議意旨：「故如新舊法處罰之輕重相同，即無比較適用之問
    題，非此條（按指刑法第二條）所指之法律有變更，即無本
    條之適用，應依一般法律適用原則，適用裁判時法」，是核
    被告所為，係犯刑法第三百三十九條第一項、第三十條第一
    項幫助詐欺取財罪。又被告行為後，修正後刑法已刪除第五
    十六條連續犯之規定，則被告之犯行，因行為後刑法業已刪
    除連續犯之規定，此刪除雖非犯罪構成要件之變更，但顯已
    影響行為人刑罰之法律效果，自屬法律有變更，依修正後刑
    法第二條第一項規定「行為後法律有變更者，適用行為時之
    法律。但行為後之法律有利於行為人者，適用最有利於行為
    人之法律」，比較新、舊法結果，仍應適用較有利於被告之
    行為時法律即舊法論以連續犯（最高法院九十五年第八次刑
    事庭會議決議參照）。準此，被告先後多次交付存摺等物，
    犯幫助詐欺取財之行為，因時間緊接，方法相同，觸犯構成
    要件相同之罪名，顯係基於概括犯意反覆而為，應依連續犯
    規定論以一罪，並分別依法加重其刑。被告幫助他人實行犯
    罪，為幫助犯，依刑法第三十條第二項規定，按正犯之刑減
    輕之。被告同時有刑之加重及減輕事由，應先加後減之。
三、原審以被告事證明確，依刑事訴訟法第四百四十九條第一項
    前段、第四百五十四條第二項，刑法第二條第一項、修正前
    第五十六條、第三十條、第三百三十九條第一項前段、修正
    前第四十一條第一項前段，刑法施行法第一之一條，罰金罰
    鍰提高標準條例第一條前段、第二條，判處被告有期徒刑五
    月，並諭知易科罰金之折算標準，認事用法均無違誤，量刑
    亦稱妥適。被告上訴雖指稱：本案係自行到高雄縣仁武分局
    自首，並非為警所緝獲，原審疏未減刑等情。惟按中華民國
    九十六年罪犯減刑條例第五條規定「本條例施行前，經通緝
    而未於中華民國九十六年十二月三十一日以前自動歸案接受
    偵查、審判或執行者，不得依本條例減刑」。經查：被告因
    販賣附表一所示帳戶，於九十五年八月二十一日為臺中地方
    法院檢察署、於九十六年七月三十一日為高雄地方法院檢察
    署，及於九十六年九月七日為臺南地方法院檢察署通緝，嗣
    被告於九十七年四月十六日，始自行至高雄縣仁武分局表明
    自己為通緝犯，而為警解送法院，有上開地方法院檢察署通
    緝書、撤銷通緝書、高雄縣仁武分局職務報告書一紙在卷為
    憑（見本院卷第四十九頁），顯見被告固係自動歸案，然時
    間已逾前述減刑條例所限定之九十六年十二月三十一日，是
    被告自無法適用條例予以減刑，其上訴為無理由，應予駁回
    。
四、被告經合法傳喚無正當理由而不到庭，爰不待其陳述，逕行
    判決。
據上論斷，應依刑事訴訟法四百五十五條之一第一項、第三項、
第三百六十八條、第三百七十一條，判決如主文。
本案經檢察官乙○○到庭執行職務
中    華    民    國    98    年    4     月    23    日
          刑事第五庭    審判長法  官  鍾邦久
                              法  官  張瑛宗
                              法  官  包梅真
以上正本證明與原本無異。
不得上訴。
                              書記官  李淑秋
中    華    民    國    98    年    4     月    23    日
附表一
┌──┬────────────────────────┐
│編號│出售之帳戶                                      │
├──┼────────────────────────┤
│ 1  │聯邦商業銀行高雄分行0000-0000-0000              │
├──┼────────────────────────┤
│ 2  │日盛國際商業銀行前金分行000-00-000000-0-00      │
├──┼────────────────────────┤
│ 3  │高雄市新興郵局000-0000000-0000000               │
├──┼────────────────────────┤
│ 4  │台北富邦商業銀行鼓山分行000-000-000000          │
├──┼────────────────────────┤
│ 5  │上海商業儲蓄銀行高雄分行000-00000000000000      │
├──┼────────────────────────┤
│ 6  │聯邦商業銀行帳號000-000000000000                │
├──┼────────────────────────┤
│ 7  │合作金庫鳳山分行帳戶帳號0000000000000           │
└──┴────────────────────────┘
附表二
┌──┬───────┬───┬─────┬─────┬─────┐
│編號│犯罪所用之帳戶│被害人│匯款時間  │金額      │方式      │
├──┼───────┼───┼─────┼─────┼─────┤
│ 1  │高雄市新興郵局│丙○○│95年3月24 │19萬2000元│向丙○○佯│
│    │000-0000000-00│（雄檢│日        │          │稱：渠中獎│
│    │60210         │97 偵 │          │          │，需繳交律│
│    │              │緝933 │          │          │師費始得領│
│    │              │刑大警│          │          │取獎金云云│
│    │              │卷）  │          │          │          │
├──┼───────┼───┼─────┼─────┼─────┤
│ 2  │台北富邦商業銀│癸○○│95年3月28 │6000元    │在UT網路聊│
│    │行鼓山分行    │（雄檢│日17時57分├─────┤天室，暱稱│
│    │000-000-000000│97 偵 │許至20時4 │6000元    │「男友劈腿│
│    │              │緝931 │分許      ├─────┤想找援交」│
│    │              │、士林│          │1萬3000元 │之人向蕭文│
│    │              │地檢95├─────┼─────┤彬佯稱：想│
│    │              │偵8221│95年3月29 │2萬5000元 │援交，嗣後│
│    │              │卷）  │日18時21分│          │又稱被員警│
│    │              │      │許        │          │查獲、要交│
│    │              │      │          │          │保金云云。│
├──┼───────┼───┼─────┼─────┼─────┤
│ 3  │日盛國際商業銀│許方│95年4月4日│1萬7000元 │自稱臺北地│
│    │行前金分行019-│（雄檢│上午8時30 ├─────┤檢署撥打電│
│    │00-000000-0-00│97 偵 │分許      │27萬元    │話向許方│
│    │              │緝932 │          │          │佯稱：渠帳│
│    │              │警卷）│          │          │戶係盧伯賢│
│    │              │      │          │          │詐騙集團人│
│    │              │      │          │          │頭帳戶、須│
│    │              │      │          │          │把帳戶淨空│
│    │              │      │          │          │云云。    │
├──┼───────┼───┼─────┼─────┼─────┤
│ 4  │上海商業儲蓄銀│戊○○│95年4月6日│3萬元     │自稱地檢署│
│    │行高雄分行    │（雄檢│          ├─────┤陳書記官撥│
│    │000-0000000000│97 偵 │          │10萬元    │打電話向陳│
│    │9749          │緝928 ├─────┼─────┤雲珍佯稱：│
│    │              │警卷）│95年4月7日│3萬元     │渠身分證遭│
│    │              │      │          ├─────┤盜用、帳戶│
│    │              │      │          │8萬7000元 │內有上億金│
│    │              │      │          │          │錢流動涉及│
│    │              │      │          │          │刑案，須將│
│    │              │      │          │          │錢轉到安全│
│    │              │      │          │          │帳戶云云。│
├──┼───────┼───┼─────┼─────┼─────┤
│ 5  │高雄市新興郵局│庚○○│95年4月11 │5萬8500元 │撥打電話向│
│    │000-0000000-00│（雄檢│日        │          │庚○○佯稱│
│    │60210         │97 偵 │          │          │：渠中獎，│
│    │              │緝933 │          │          │須匯稅金始│
│    │              │、刑大│          │          │得領獎云云│
│    │              │警卷）│          │          │。        │
├──┼───────┼───┼─────┼─────┼─────┤
│ 6  │聯邦商業銀行高│丁○○│95年4月12 │2000元    │帳號「    │
│    │雄分行        │（雄檢│日上午8時 │          │y888000@ho│
│    │0000-0000-0000│97 偵 │19分許    │          │tmail.com │
│    │              │緝930 │          │          │」在網路購│
│    │              │、士林│          │          │物拍賣網站│
│    │              │地檢95│          │          │刊登廣告，│
│    │              │偵8504│          │          │並以電子郵│
│    │              │卷）  │          │          │件向丁○○│
│    │              │      │          │          │佯稱：渠鈦│
│    │              │      │          │          │項圈得標云│
│    │              │      │          │          │云。      │
├──┼───────┼───┼─────┼─────┼─────┤
│ 7  │高雄市新興郵局│己○○│95年4月17 │10萬元    │自稱臺北地│
│    │000-0000000-00│（雄檢│日上午9時 ├─────┤檢署撥打電│
│    │60210         │97 偵 │30分許    │20萬元    │話向己○○│
│    │              │緝929 │          ├─────┤佯稱：渠帳│
│    │              │警卷）│          │3萬2500元 │戶被盜用以│
│    │              │      │          │          │洗錢、須監│
│    │              │      │          │          │控云云。  │
├──┼───────┼───┼─────┼─────┼─────┤
│ 8  │聯邦商業銀行帳│甲○○│95年4月12 │2400元    │攔截網路得│
│    │號000-00000000│（南檢│日中午12時│          │標方式，要│
│    │55            │97 年 │許        │          │求被害人將│
│    │              │度偵緝│          │          │標得禮券之│
│    │              │字第  │          │          │價金匯入該│
│    │              │501號 │          │          │帳戶      │
│    │              │警卷）│          │          │          │
│    │              │      │          │          │          │
├──┼───────┼───┼─────┼─────┼─────┤
│ 9  │合作金庫鳳山分│辛○○│95年3月20 │1,700元   │帳號「    │
│    │行帳戶帳號    │（中檢│日上午9時 │          │ya88822@h │
│    │0000000000000 │97 年 │42分      │          │otmail.com│
│    │              │度偵緝│          │          │」在網路購│
│    │              │字第  │          │          │物拍賣網站│
│    │              │959號 │          │          │刊登廣告，│
│    │              │警卷）│          │          │並以電子郵│
│    │              │      │          │          │件向辛○○│
│    │              │      │          │          │佯稱：渠  │
│    │              │      │          │          │休閒鞋得標│
│    │              │      │          │          │云云。    │
└──┴───────┴───┴─────┴─────┴─────┘


司法院資訊處製作；財團法人民間司法改革基金會備份。
